【裁判字號】    95,重上更(三),153
【裁判日期】    951025
【裁判案由】    偽造有價證券等
【裁判全文】
臺灣高等法院刑事判決           95年度重上更(三)字第153號
上  訴  人
即  被  告  乙○○
選任辯護人  羅子武律師
上列上訴人因偽造有價證券等案件，不服臺灣臺北地方法院88年
度訴緝字第213號，中華民國89年1月11日第一審判決（起訴案號
：臺灣臺北地方法院檢察署87年度偵字第20191號），提起上訴
，判決後，經最高法院第三次發回更審，本院判決如下：
    主  文
原判決撤銷。
乙○○共同連續意圖為自己不法之所有，以詐術使人將本人之物
交付，累犯，處有期徒刑陸月，如易科罰金，以參佰元折算壹日
。
    事  實
一、乙○○於民國84年間因違反麻醉藥品管理條例案件，經臺灣
    臺北地方法院判處有期徒刑6月，緩刑3年，緩刑期中又因違
    反麻醉藥品管理條例案件，經同法院判處有期徒刑8月，前
    開緩刑之宣告因而撤銷，兩案經定應執行刑為有期徒刑1年2
    月，於85年12月31日縮短刑期假釋出監，86年3月1日縮刑期
    滿（此部分構成累犯）；復因違反麻醉藥品管理條例案件，
    經臺灣臺北地方法院判處有期徒刑6月，於89年3月29日執行
    完畢（此部分不構成累犯），仍不知悔改。緣丁○○（業經
    檢察官處分不起訴）將其向臺灣中小企業銀行臺南分行所申
    領第3378帳號之大量空白支票概括授權他人使用，乃乙○○
    竟與真實姓名年籍不詳，自稱「丁○○」之成年女子，共同
    意圖為自己不法之所有，並基於概括犯意，由該不詳女子自
    他人處取得已蓋妥丁○○支票印鑑章之前揭銀行帳戶如附表
    所示之空白支票，交由乙○○佯稱購買服飾，持附表編號1
    至3之支票，於附表編號1至3所示之時、地，由乙○○當場
    填寫金額及發票日期而交付予附表編號1至3所示之被害人，
    使彼等陷於錯誤，不知有詐而交付之，得手後，又於同年9
    月26 日下午4時許，乙○○再以同一方式，以附表編號4之
    支票2張，持向李協成經營之臺北市○○路443巷13弄24號李
    揚服飾行詐購服飾時，為李協成識破報警查獲，而未得逞。
二、案經臺北市政府警察局信義分局移送臺灣臺北地方法院檢察
    署檢察官偵查起訴。
    理  由
一、訊據被告乙○○雖對於上揭時地，持附表支票，填寫發票日
    及金額向各該商家購買服飾等情供承不諱，惟矢口否認有何
    詐欺犯行，辯稱：其與一位自稱「丁○○」之人合夥做服飾
    生意，有看過該人之國民身分證，載明係「丁○○」無誤，
    其於87年9月25日與「丁○○」同往購買服飾，因支票均為
    商家收取，其以為支票沒有問題，同年9月26日，「丁○○
    」說孩子受傷無法外出補貨，乃拿2張支票叫其自己去買貨
    ，不知係拒絕往來之支票云云。
二、經查：
（一）被告對其於附表所示之時間、地點，持丁○○名義之支票
      ，填載發票日及金額向各該商家購買服飾等情供承不諱，
      核與附表所示被害人陳秋妙等人證述之情節相符，並有附
      表所示支票影本5張在卷可稽（第20191號偵查卷第17、18
      、26、30、33頁）。
（二）如附表所示支票已蓋妥丁○○印文，與支票留存之印鑑章
      同一等情，經證人丁○○證述屬實（第20191號偵查卷第
      54頁、原審訴緝卷第68頁）。又依卷附臺灣中小企銀臺南
      分行89年4月6日（89）臺南字第00970號函（見本院上訴
      卷第33之1頁）、95年9月22日95臺南字第00370號函（見
      本院重上更(三)卷第51頁）及臺北市票據交換所91年8月16
      日（91）北票字第4357號函（見本院上更(一)審卷(一)第58頁
      、第60至83頁），丁○○在上開銀行支票帳號領用支票有
      6次，共325張（於領用附表所示之5張支票後，又分2次各
      領用50張），且無申報支票遺失之紀錄，而其所簽發之各
      行庫支票，於87年2月20日起即陸續退票，同年5月1日經
      列為拒絕往來戶，至88年9月2日止，共退票1,046張，金
      額達新台幣（下同）203,159,386元。又存戶申領空白票
      據時，應參考其存款往來實績、曾否退票等紀錄後始可核
      發。據此可知，丁○○領取上開帳戶空白支票均在87年2
      月20日退票以前，且就該帳戶支票未曾辦理掛失。按支票
      屬流通證券，丁○○既將已蓋妥印鑑章之空白支票交付他
      人使用，而並無證據足資證明被告與自稱「丁○○」之女
      子有何偽造支票犯行（理由詳見後述），足見發票人丁○○有概括授權執票人簽發使用支票之意，然該帳戶支票自
      87年5月1日起已拒絕往來，被告猶持向被害人詐取服飾，
      益見其無付款真意，而有詐欺之犯意。
（三）雖被告辯稱與「丁○○」合夥做生意，不知附表各張支票
      不能兌現云云。惟：
    １被告於87年9月25日係單獨一人來購物，並無旁人在場等
      情，業據被害人即采楓服飾店員曾淑惠於偵查中（見第20
      191號偵查卷第69頁反面）、正大服裝行黃玉如、立益服
      飾行蔡秀鳳於原審指述明確（見原審訴字卷第28頁反面、
      第29頁），被告辯稱與他人同去，即難遽採。又被告購物
      時非常乾脆，不囉唆，挑貨很快，沒有仔細比對貨品，亦
      不殺價、付錢爽快等情，亦經蔡秀鳳、黃玉如陳述在卷（
      見原審訴字卷第29頁）。依被告購物時速戰速決，生恐耽
      擱太久被店家識破之情以觀，堪認其對於上開支票屬不能
      兌現之支票，早已有所認識，其持以作為詐購服飾之支付
      工具至明。
    ２參以附表編號1之支票經函查結果，係陳秋妙透過臺北市
      第五信用合作社000000000000號活期儲蓄存款帳戶所提出
      ，經臺北市第五信用合作社委託合作金庫銀行臺南分行代
      為提示，有合作金庫銀行臺南分行92年1月13日合金南換
      字第0920000215號函（見本院上更(一)審卷(二)第36至37頁）
      、臺北市第五信用合作社92年1月30日北市五信松字第010
      號函（見本院上更(一)審卷(二)第100至101頁）在卷可稽。而
      陳秋妙到庭證稱其與夫朱義雄在五分埔賣衣服，當天是朱
      義雄與被告接洽（見本院上更(一)1卷(二)第135頁），依證人
      朱義雄證稱：「當天我在店內，有一個時髦的小姐進來，
      他進去都沒有說什麼，看了衣服，就要我們包一包、算一
      算，我們覺得這個客人滿好的，所以雖然是第一次，我們
      還是讓他開支票……」「（支票是她自己簽的？）是的，
      她當場在店內簽的，我當場看見，我收的支票，我很清楚
      」「（他在你面前簽發？是否現場用印？）她當場簽發，
      印章我沒有印象」「（當時他買的衣服，是否她自己穿的
      ？）應該是要買去賣的，我的印象很深，因為她買了衣服
      ，後來又拿了一個包包，我印象很深，我也只好自認倒楣
      」（見本院上更(一)卷(二)第136至137頁）；證人陳秋妙亦證
      稱：「（報案過程？）我是最後才知道，我問我先生，可
      能我們的支票也是假的，我去派出所已經有許多支票排在
      那裡，我看到被告，她不承認，我又要我先生、小姐去指
      認，被告才無法抵賴，而且她把我們的貨都已經拿去」等
      語（見本院上更(一)審卷(二)第138頁）。由被告當初購買服
      飾情形及在警局反應，益見被告明知上揭支票不能兌現，
      卻仍持以作為支付工具以詐取貨品。
    ３被告於警詢時稱：其與「丁○○」合夥做生意，在臺南市
      ○○路128號經營「恩寵精品店」（見第20191號偵查卷第
       9頁），惟臺南市政府建設局營利事業登記資料內並無該
      行號辦理設立登記，有臺南市政府89年3月22日89南市建
      商字第019510號函在卷可查（見本院上訴卷第20頁）。被
      告乃於於本院上訴審改稱：店名為「麥琳」（見本院上訴
      卷第30頁反面）；嗣又供稱：當時還在準備中，尚未辦理
      營利事業登記（見本院上訴卷第66頁），供詞前後反覆，
      互有矛盾，難以憑信。又關於如何認識「丁○○」及投資
      合夥之情形，被告先於警詢時稱：「丁○○」是其於81年
      在統帥舞廳認識，現住臺北市○○○路○段71號6樓之9，
      當初投資12萬元（見第20191號偵查卷第9、11頁）。然於
      原審供稱：其係83年間在統帥舞廳認識「丁○○」，該女
      子住在臺北市○○○路○段邵氏電影附近，地址不記得，
      二人合夥開店其先投資10萬元（見原審卷第68頁反面）。
      嗣於本院上更(一)審經再度質問投資情形時，又稱：先前向
      「丁○○」借了2萬元，所以一共投資12萬元（見本院上
      更(一)卷(一)第232頁）。有關認識「丁○○」之時間、「丁○○」住在何處及如何投資之金額、方式均前後供述不一
      ；且其所述關於「丁○○」臺北市○○○路○段71號6樓之
      9之地址，與其國民身分證上曾經居住之臺北市○○○路
      ○段71號8樓之9（見第20191號偵查卷第36頁），僅相差2
      層樓，不無經警詢問慌張之下，將自己以前住址稍作修改
      以圖矇騙警方。且被告於警詢中指認丁○○口卡照片，確
      認該人即係與其持支票一同前往購買衣物之人（見第2019
      1號偵查卷第13頁），但嗣改稱並非丁○○本人，而是一
      位自稱為「丁○○」之人（見原審卷第6頁），且多次表
      示到庭之丁○○非自稱「丁○○」之人，二人長得不同等
      語（見原審卷第68頁、本院上更(一)卷(一)第232至233頁、上
      更(一)卷(二)第19頁、上更(二)卷第36頁、重上更(三)卷第84、85
      頁）。而證人丁○○亦否認其認識及交付支票給被告、曾
      與被告合夥做生意且陪同被告前去購買服飾等情（見第20
      191號偵查卷第53頁、第64頁反面、本院上更(一)卷(二)第129
      頁）。又依被告所述丁○○之電話號碼（見第20191號偵
      查卷第11頁）查詢當時該電話之使用人，經臺灣大哥大股
      份有限公司查復係戊○○（見本院重上更(三)卷第14頁），
      而證人戊○○到庭作證稱：未曾使用過上開電話，亦不認
      識丁○○及被告等語（見本院重上更(三)卷第82頁），可見
      被告所指自稱「丁○○」之女子並非證人丁○○。
（四）至被告聲請向臺北市政府警察局信義分局五分埔派出所調
      閱店家錄影帶，惟該派出所於90年間因納莉風災造成水患
      ，導致所內存檔資料盡毀，無從提供相關錄影帶，有臺北
      市政府警察局信義分局91年9月11日北市警信分刑字第913
      632229400號函在卷可查（見本院上更(一)審卷(一)第95頁）
      。另被告經測謊結果以：被告稱其買服飾時有當場簽發系
      案支票，經測試無情緒波動反應，研判未說謊，固有法務
      部調查局92年1月22日調科參字第09100848230號測謊報告
      書在卷可參（見本院上更(一)卷(二)第70頁），惟被告本來即
      坦承自己填寫支票上之發票日與金額，此部分之測謊結果
      並無意義，本院亦不採上開測謊結果為論罪之憑據。
（五）依刑事訴訟法施行法第7條之3但書之規定，於修正刑事訴
      訟法施行前已依法定程序進行之訴訟程序，其效力不受影
      響。本件經檢察官於87年12月9日提起公訴，88年2月10日
      繫屬於原審法院，經原審法院於88年12月23日辯論終結，
      上訴後並經二次更審，則已依法定程序進行之訴訟程序效
      力自不受影響，且被告對於各被害人及證人歷次陳述之證
      據能力亦無爭執，本院經斟酌取捨如上，併此說明。
（六）綜上所述，本件事證明確，被告所辯無非事後飾詞卸責，
      委無足採，其犯行堪以認定。
三、論罪部分：
（一）被告行為後，刑法第41條易科罰金之規定經二次修正，刑
      法及配套之刑法施行法、罰金罰鍰提高標準條例亦均經修
      正，自95年7月1日生效施行，有關本件情形：
    １刑法第56條連續犯之規定經刪除後，數行為將予分論併罰
      ，而數罪併罰之結果較論以連續犯裁判上一罪之情形為重
      。經比較新舊法結果，自以修正前舊法之規定有利於被告
      ，自應適用舊法之規定，亦即仍依連續犯之規定論處。
    ２刑法第339條第1項法定刑中關於罰金之規定，依刑法施行
      法第1條之1：「中華民國94年1月7日刑法修正施行後，刑
      法分則編所定罰金之貨幣單位為新臺幣」「94年1月7日刑
      法修正時，刑法分則編未修正之條文定有罰金者，自94年
      1月7日刑法修正施行後，就其所定數額提高為30倍。但72
      年6月26日至94年1月7日新增或修正之條文，就其所定數
      額提高為3倍」，亦即由原先以銀元計算，並依罰金罰鍰
      提高標準條例第1條前段提高10倍之規定，修正為依新臺
      幣計算並提高為30倍，則修正前後最高罰金刑之金額並無
      不同。惟依修正前刑法第33條第5款規定罰金之最低額度1
      元以上，經以罰金罰鍰提高標準條例第1條就罰金數額提
      高倍數為10倍後，該罰金刑額度範圍係銀元10元即新臺幣
      30元以上，與修正後刑法第33條第5款罰金最低額為新臺
      幣1千元以上相較，以修正前規定之最低額度較低。
    ３刑法第28條亦經修正，然以被告等基於共同犯罪聯絡並已
      著手實行犯罪而言，適用修正前之規定亦無不利。再受有
      期徒刑之執行完畢，5年以內故意再犯有期徒刑以上之罪
      者，無論依修正前刑法第47條，或修正後刑法第47條第1
      項之規定，均構成累犯，適用舊法對被告並無不利，故均
      應適用修正前舊法之規定。
    ４刑法第41條於被告行為後，先後經二次修正：(1)於90年1
      月10日修正公布，於同1月12日生效施行，修正後規定：
      「犯最重本刑為5年以下有期徒刑之罪，而受6月以下有期
      徒刑或拘役之宣告，因身體、教育、職業或家庭之關係或
      因其他正當事由，執行顯有困難者，得以1元以上3元以下
      折算1日，易科罰金。但確因不執行所宣告之刑，難收矯
      正之效或難以維持法秩序者，不在此限」，與修正前第41
      條規定：「犯最重本刑為3年以下有期徒刑以下之刑之罪
      ，而受6個月以下有期徒刑或拘役之宣告，因身體、教育
      、職業、家庭之關係，執行顯有困難者，得以1元以上3元
      以下折算1日，易科罰金」相互比較，將本不得易科罰金
      之規定修正為得易科罰金，自以修正後之規定對被告較為
      有利。(2)95年7月1日生效施行之修正刑法第41條第1項前
      段，配合刪除前罰金罰鍰提高標準條例第2條提高1百倍之
      規定，則將易科罰金以銀元3百元折算1日之折算標準，提
      高為以新臺幣1千元、2千元或3千元折算1日，經比較新舊
      法，以修正前舊法之規定有利於被告。則關於易科罰金之
      規定，應適用最有利於行為人之90年1月12日生效施行之
      修正刑法第41條第1項。
（二）核被告所為，關於附表編號1至3部分，係犯刑法第339條
      第1項詐欺取財罪，附表編號4部分，係犯刑法第339條第3
      項、第1項詐欺取財未遂罪。其與不詳成年子女「丁○○
      」間，互有共同犯意之聯絡，並由被告出面詐購財物，皆
      為正犯。其先後多次犯行，時間緊接，犯罪構成要件相同
      ，顯係基於概括之犯意為之，應依連續犯之規定論以較重
      之詐欺既遂一罪論，並加重其刑。又被告有事實欄所載之
      前科，有本院被告前案紀錄表在卷可稽，於5年以內再故
      意犯本件有期徒刑以上之罪，為累犯，併依法加重其刑，
      且遞加重之。
四、原審認被告所犯罪證明確，予以論科，固非無見。惟查：本
    件並無證據足以證明被告有何偽造支票犯行，原審遽論被告
    偽造有價證券罪，尚有未合，且前科執行情形及附表時間、
    地點與支票金額之記載亦有錯誤（起訴書附表即有錯誤，本
    院依卷證資料認定如後載附表），同有未洽。被告上訴，否
    認詐欺犯行，雖非可採，然其否認偽造有價證券部分則非無
    理由，且原判決亦有可議，自應由本院予以撤銷改判。爰審
    酌被告之素行、犯罪之動機、目的、手段、智識程度、詐購
    財物價值非鉅，惟已對社會經濟活動造成損害及犯罪飾詞卸
    責等一切情狀，量處如主文所示之刑，並諭知易科罰金之折
    算標準。
五、不另為無罪之諭知部分：
（一）公訴意旨另以：被告除有前揭詐欺行為外，另於87年7月
      初，持偽造之丁○○臺灣中小企業銀行臺南分行票號AP00
      00000、金額23,450元之支票1張，向臺北市○○路433巷
      11弄號黃秀惠所營力覺國際服飾店詐騙服飾；且前揭各次
      所簽發之支票，均係偽造，涉有刑法第201條第1項偽造有
      價證券及同法第339條第1項詐欺取財罪嫌。
（二）按犯罪事實應依證據認定之，無證據不得認定犯罪事實；
      不能證明被告犯罪者，應諭知無罪之判決，刑事訴訟法第
      154條第2項、第301條第1項定有明文。又所謂證據，係指
      直接間接足以證明犯罪行為之一切證人、證物而言；且事
      實之認定，應憑證據，如未能發現相當證據，或證據不足
      以證明，自不能以推測或擬制之方法，以為裁判基礎（最
      高法院30年上字第128號、40年台上字第86號判例參照）
      。再認定不利於被告之事實，須依積極證據，苟積極證據
      不足為不利於被告事實之認定時，即應為有利於被告之認
      定，更不必有何有利之證據（最高法院30年上字第816號
      判例參照）。刑事訴訟上證明之資料，無論其為直接或間
      接證據，均須達於通常一般之人均不致有所懷疑，而得確
      信其為真實之程度，始得據為有罪之認定，若其關於被告
      是否犯罪之證明未能達此程度，而有合理懷疑之存在，致
      使無從形成有罪之確信，根據「罪證有疑，利於被告」之
      證據法則，即不得遽為不利被告之認定（最高法院76年度
      台上字第4986號判例參照）。
（三）訊據被告堅決否認有何上揭犯行，辯稱：87年7月初未曾
      去過力覺國際服飾店，亦未簽發該支票，且確無偽造上揭
      各支票犯行等語。經查：
    １關於向力覺國際服飾店詐購部分：
      (1)被害人即力覺國際服飾店之店長李文城雖於原審證稱：
        「是……乙○○……買服飾，是一個人來，她拿一張票
        出來，當場寫金額，日期、印章也是當場蓋的」（見原
        審訴字卷第28頁），於本院上更(一)審中證稱：「（是否
        曾經認識乙○○？）不認識」「（是否見過她？）我在
        她補貨之前，我都沒有見過她」「（她如何開票？）她
        拿完貨，小姐請他拿出現金，她說他只有帶票過來，我
        們小姐，就讓她開票」「她拿出支票，她當場開票，簽
        字、蓋章」「（提示卷內所附之黃秀惠提出之支票，是
        否這張支票？）是的，金額是23,450元，票號是AP0000
        000，發票日是87年7月8日」「（當天接洽乙○○是否
        是你？）我在場，但是是由黃秀惠與她接觸」「（當天
        是否只有她一人？）是的，她在店內拿出支票，填寫金
        額、蓋章‧她說她有朋友在外面，但是開票是她一人在
        店內開的」等語（見本院上更(一)審卷(一)第87至88頁）。
        然李文城自承當時係由店員黃秀惠與詐騙者接觸，其僅
        係在場而已，何以能於歷時8月後仍指認出被告，已不
        無可疑。而證人黃秀惠於原審證稱：「我不記得模樣」
        （見原審訴字卷第28頁），於本院上更(一)審中證稱：「
        （是否當庭的被告簽名的？）時間已經太久了，我的記
        憶已經不太清楚」「（對於證人〈李協成〉指認的口卡
        片及指認的支票有何意見？）我有意見。上面的字，都
        不是我寫的」（意即非其指認）等語（見本院上更(一)審
        卷(一)第113至114頁），足見證人黃秀惠並未明確指認被
        告即為持用上開支票行騙之人，公訴意旨以此部分犯行
        業經被害人指訴明確，尚難遽採
      (2)被告究竟有無偽造上開支票，雖可經由鑑定還原真相，
        然內政部警政署91年11月1日刑鑑字第0910296563號函
        稱：有關當事人否認支票上字跡為其書寫之資料蒐集，
        因待鑑字跡有模仿、做作之虞，且可資比對字跡較少（
        僅有簽名、金額、阿拉伯數字等無相關性之字跡），因
        此該支票應送鑑原本為宜，另比對字跡部分，則以當事
        人與待鑑支票上簽名、金額、阿拉伯數字等相近時期書
        寫之同類筆跡，及其平日所簽之無爭議性支票多張，提
        供比對；至於資料蒐集則應視其有無穩定性及特徵性足
        供鑑定之判斷而定，故不論是平日字跡或庭寫字跡，均
        以多量為佳（見本院上更(一)審卷(一)第143頁）。又依法
        務部調查局91年11月12日調科貳字第09100753590號函
        載：本案僅憑現有資料無法進行鑑定，如需鑑定，需要
        支票原本、當事人於86、87年間平日所書與待鑑字
        跡相關筆畫之橫式筆跡資料原本多件、當事人庭寫橫
        書「貳萬參仟肆佰伍拾元」、「23,450」及「8778」等
        字樣各20遍之筆跡資料（見本院上更(一)審卷(一)第160頁
        ），以無法鑑定退回後，本院上更(一)審再囑被告依據鑑
        定機關函所載提供資料。被告則以其於85至88年間，因
        違反麻醉藥品管理條例案件，若非在監服刑，就是通緝
        逃亡，該段期間並無開戶、填寫提款單或開立支票等行
        為，且出獄後，家中所有手寫資料均遭家人丟棄，無從
        提供（見本院上更(一)審卷(一)第178、179、187頁），因
        待鑑資料不完足，故法務部調查局復以：本案待鑑之臺
        灣中小企業銀行臺南分行支票係影本，其上字跡模糊欠
        清晰，難以確認其筆力、筆速、筆序等筆劃特性，並不
        宜做為鑑定之檢品。且二次送供參對之相關當事人字樣
        大都為當庭書寫，一般庭寫字跡恐有失真做作之虞，亦
        不宜做為比對之唯一依據，故本案僅憑現有資料無法進
        行鑑定，有該局92年1月22日調科貳字第09260012520號
        函在卷可查（見本院上更(一)審卷(二)第53頁），是以無從
        經由專業鑑定判認上開支票是否為被告所簽發。而單以
        肉眼觀察，上開AP0000000支票上之筆跡（見第20191號
        偵查卷第21頁）與附表所列5張支票（見第20191號偵查
        卷第17、18、26、30、33頁）之字跡，兩者筆勢甚至國
        字數字之寫法均屬不同。則本諸「罪證有疑，利歸被告
        」之法則，自無從推認被告有為上開犯行。此外，復查
        無其他積極證據足認被告涉犯上開犯行，自屬不能證明
        被告此部分犯罪。
    ２關於偽造有價證券部分：
      (1)按刑法上所謂偽造有價證券，以無權簽發之人冒用他人
        名義簽發為要件，如果行為人基於本人之授權，或其他
        原因有權簽發者，則與無權之偽造行為不同。
      (2)觀諸證人丁○○陳述之情形：
        於警詢時稱：「……約於本（87）年2月份時，我曾
          發現所有支票有短少現象，約有短少8張空白支票，
          但因當時生意周轉不順跟銀行間較少往來，並在約4
          月份時確實資金不夠遭銀行拒絕往來，我曾以現金去
          銀行換票回來，但因太多，所以後來才會遭拒絕往來
          」「（你發現支票短少後有無報失，或查明為何會短
          少，另所短少之支票號碼為何？）沒有報失，也沒有
          查明支票號碼及何以短少，因2月份發現短少時正好
          忙著調現金，至4月份遭拒絕往來，這些支票也沒有
          用了，所以便不在意，也以為沒事了」（見第24140
          號偵查卷第5頁正、反面）、「（你支票平常均放置
          何處？短少部分是遭竊或遺失？）平時均放置公司辦
          公室抽屜且加鎖，後來我因鑰匙用時發現短少了8張
          也不知是被何人拿走或遭竊，而且當時我也沒在意，
          所以沒去記短少8張空白支票的號碼」「我本人使用
          有100餘張，來往金額約有230萬元左右」（見第2414
          0號偵查卷第5頁反面）、「（除了你之外，何人可進
          入你辦公室？你曾懷疑何人所為？）我僱用之女店員
          及外務員均可，當時我曾懷儀是股東丙○○，但詢問
          他，他否認，而我已沒證據，後因週轉不靈遭拒絕往
          來，我便不在意」「丙○○是我股東，因他可開抽屜
          ，而支票短少時抽屜又沒遭破壞，所以我才會懷疑」
          （見第24140號偵查卷第6頁）。
        於偵查中稱：「（是否有申請支票帳戶使用？）有，
          臺灣中小企業銀行臺南分行在臺南市○○路」「（這
          些支票是否還在使用中？）已7、8個月沒使用了」「
          （有無剩餘之支票？）沒有用完的，因拒絕往來，所
          以都剪掉了」（見第20191號偵查卷第53頁反面）、
          「我曾將空白支票50張交予朋友丙○○使用」（見第
          20191號偵查卷第54頁）。
        於原審證稱：「……我支票及印章都放在一起，後來
          發現不見了，抽屜有上鎖，但公司會計有辦公室鑰匙
          ，但檢方查到最後，發現是股東甲○○拿走，我認識
          他而已，……翁以前騙我叫丙○○」（見原審卷第67
          頁反面至第68頁）。
        於本院上更(一)審證稱：「（是否有於銀行開戶、領支
          票簿？）我有去銀行開戶。支票簿不見了」「（是否
          用你的名字去領支票供別人使用？）不是，我當時是
          賣燈飾的，我需要支票，所以我有申請公司名義、個
          人名義的支票，我同時有幾家銀行的支票」「（你的
          生意做得很大？需要許多支票？）生意不是很大，但
          是每天需要很多張支票」（見本院上更(一)審卷(二)第12
          8頁）、「（你的支票都遺失了？）是的，我所有的
          支票、印鑑都遺失了」「（你當時有沒有報案？）沒
          有，當時公司沒有了，沒有報案」「（當時你的年所
          得多少？）營利事業登記證的是70多萬元」「（本件
          乙○○部分的支票，你是否授權給他簽發？（提示並
          告以要旨））沒有，我不認識她，也沒有見過她，…
          …支票上的印章是我的印鑑章」（見本院上更(一)審卷
          (二)第129頁）、「（是否認識甲○○？）我認識，他
          是我的員工，他的女朋友是會計」「（支票遺失是否
          發現是何人拿走？）我不曉得，當時公司已經不好，
          我也沒有辦法整合，經濟來源也不足，所以我當時放
          在抽屜，沒有帶走，後來我在與人談美術社的事情，
          我是把支票、印鑑等東西，交給甲○○保管」「我每
          天都有去公司看，如果沒有問題，我也不會去發現有
          什麼問題。直到87年2月的時候，我已經察覺銀行向
          我詢問，為什麼我的支票都沒有軋進去，打大哥大給
          我，我回去公司，才發現公司的東西都不見了，翁建
          權是插暗股的」「（87年2月發現時，你有何措施？
          ）我都不知道，直到法庭傳我，我才知道事情大了，
          我真的不知道事情這麼嚴重」（見本院上更(一)審卷(二)
          第130頁）、「（你是否什麼都沒有做？）是的，我
          沒有做什麼措施」（見本院上更(一)審卷(二)第131頁）
          、「我有去找甲○○，但是找不到，我就沒有處理了
          。我就沒有找尋了」「（是否知道何人拿去你的支票
          ？）甲○○，因為只有他才能拿這些東西」（見本院
          上更(一)審卷(二)第131頁）。
        觀其所述，其所領用而未使用之支票，究係剪掉或係
          失竊？是交給甲○○（即丙○○）保管、使用，或翁
          建權（即丙○○）擅自取走？如係失竊，究竟失竊多
          少張？而交給甲○○（即丙○○）之支票張數係若干
          ？先後不一。且既已於87年2月間發現支票短少，當
          時又忙著調借現金，則資金已有問題，對於短少支票
          將可能造成資金更大負擔，卻不在意，亦不合常情。
          甚至於87年2月20日陸續退票，同年5月1日經列為拒
          絕往來戶，至88年9月2日止，共退票1,046張，金額
          達203,159,386元，對於自己之票信影響至鉅，且退
          票之金額、張數達超過其自承使用支票之金額、張數
          及營業規模，竟亦不予處理，更有違情理。顯然任由
          所領用支票不予兌現，並在外供人使用。
      (3)由丁○○將蓋妥印鑑章之空白支票在外供人使用，任憑
        退票，衡以社會上亦有販賣支票供人使用以圖利之情（
        或因其他因素而交付他人使用之情形），則其將上揭蓋
        妥印鑑章之空白支票交付他人時即已有默示概括授權執
        票人簽發使用之意。是丁○○雖不認識被告，亦未直接
        交付上揭空白支票給被告或直接明示授權被告簽發使用
        ，但另一自稱「丁○○」之女子既取得上開支票之持有
        ，顯然已獲概括授權予以簽發使用。
      (4)依上所述，被告與該自稱「丁○○」之成年女子，因「
        丁○○」取得上開蓋妥真正丁○○印鑑章之空白支票，
        並獲默示概括授權得簽發使用，而與被告基於共同犯意
        聯絡，由被告出面持以詐購服飾，則被告因而填載上揭
        支票之日期及金額並持以交付使用，除明知該支票不能
        兌現有詐欺取財之犯意外，尚難認有何偽造有價證據犯
        行。此外，查無其他積極證據足認被告涉犯上開犯行，
        自亦屬不能證明被告此部分犯罪。
（四）綜合上述，被告此部分犯行尚難證明，惟公訴人認與前揭
      有罪部分有連續犯、牽連犯之裁判上一罪關係，爰不另為
      無罪之諭知。
六、另被告請求詰問證人丁○○、甲○○、丙○○，並調取丁○○所經營董娘企業社之報稅資料，以證明其非未據授權即在
    上揭支票填載日期及金額，而係丁○○可能大量流出空白支
    票供人使用（如販賣空白支票以營利等），故對大量退票置
    之不問。惟丁○○退票之金額及張數，顯然超過其自承使用
    之支票金額、張數及營業規模，已如前述，故調取報稅資料
    ，顯然並無必要。又丁○○前已陳明：不知甲○○（即丙○○）之真實姓名，甲○○（即丙○○）係使用假姓名及電話
    ，其亦找不到關於甲○○（即丙○○）及其女友之任何資料
    （見本院上更(二)卷(二)第132、164頁）。本院依丁○○經營之
    董娘企業社調取員工投保資料，經勞工保險局查復並無參加
    投保（見本院重上更(三)卷第19頁），又經傳訊被告認有地緣
    關係之丙○○到庭證稱：不認識丁○○及被告（見本院重上
    更(三)卷第70頁反面），另證人丁○○（除以前曾到庭作證外
    ，於此次審理再傳不到）、甲○○及無地緣關係之丙○○亦
    屢傳不到。而本院並未認定被告有何未經授權而偽造支票之
    犯行，上開證人亦無再予傳調之必要。
七、至臺灣臺北地方法檢察署87年度偵字第24140號偵查卷，雖
    有被害人柯淑美、蕭惠合、周美玲、黃雯玲指訴同遭人持用
    丁○○名義簽發之拒絕往來支票詐購衣物等情，惟被害人柯
    淑美（見第24140號偵查卷第10、46頁）、蕭惠合（見第241
    40號偵查卷第20頁反面、第46頁）、周美玲（見第24140號
    偵查卷第29頁反面、第46頁）、黃雯玲（見第241 40號偵查
    卷第36頁反面、第46頁）等於警詢、偵查中均指稱持票購物
    者並非被告本人，被告亦否認此部分犯行，且未據檢察官就
    此部分提起公訴，自無須審究，亦予敘明。
據上論斷，應依刑事訴訟法第369條第1項前段、第364條、第299
條第1項前段、刑法第2條第1項、修正前刑法第第28條、第56條
、第339條第1項、第47條、90年1月10日修正刑法第41條第1項、
罰金罰鍰提高標準條例第1條前段、刪除前第2項，判決如主文。
本案經檢察官郭弘佑到庭執行職務。
中    華    民    國    95    年    10    月    25    日
                  刑事第二庭審判長法  官  呂丹玉
                                  法  官  林銓正
                                  法  官  王詠寰
以上正本證明與原本無異。
被告不得上訴。
檢察官如不服本判決，應於收受送達後十日內向本院提出上訴書
狀，其未敘述上訴之理由者並得於提起上訴後十日內向本院補提
理由書（均須按他造當事人之人數附繕本）。
                                  書記官  駱麗君
中    華    民    國    95    年    10    月    25    日
附錄本判決論罪科刑法條：
刑法第339條
意圖為自己或第三人不法之所有，以詐術使人將本人或第三人之
物交付者，處5年以下有期徒刑、拘役或科或併科1千元以下罰金
。
以前項方法得財產上不法之利益或使第三人得之者，亦同。
前二項之未遂犯罰之。
附  表：
┌─┬────┬────┬─────┬─────┬────┬────┐
│編│犯罪時間│犯罪地點│ 被害人   │票    號  │發票日  │金    額│
│號│87年    │ 臺北市 │          │          │        │ 新臺幣 │
├─┼────┼────┼─────┼─────┼────┼────┤
│  │9月25日 │松山路11│陳秋妙    │AH0000000 │87年09月│29,340元│
│1 │晚上9時5│9巷4號  │釆楓服飾  │          │30日    │        │
│  │0分許   │        │          │          │        │        │
├─┼────┼────┼─────┼─────┼────┼────┤
│  │9月25日 │松山路11│蔡秀鳳    │AH0000000 │同   上 │27,140元│
│2 │晚上10時│9巷3號  │立益服飾行│          │        │        │
│  │許      │        │          │          │        │        │
├─┼────┼────┼─────┼─────┼────┼────┤
│  │9月25日 │松山路11│黃玉如    │AH0000000 │同   上 │46,270元│
│3 │晚上10時│9巷5號  │正大服裝行│          │        │        │
│  │10分許  │        │          │          │        │        │
│  │        │        │          │          │        │        │
├─┼────┼────┼─────┼─────┼────┼────┤
│  │9月26日 │永吉路44│李協成    │AH0000000 │同   上 │14,680元│
│4 │下午4時 │3巷13 弄│李揚服飾  │AH0000000 │        │45,890元│
│  │許      │24號    │          │          │        │        │
│  │        │        │          │          │        │        │
└─┴────┴────┴─────┴─────┴────┴────┘


司法院資訊處製作；財團法人民間司法改革基金會備份。
